臺灣彰化地方法院北斗簡易庭民事判決
109年度斗簡字第407號
原      告  游鈜淵即游辰紳


訴訟代理人  游偉群  

            蕭博仁律師
            簡詩展律師
被      告  簡育倫  
            劉彥廷  

共      同
訴訟代理人  江振源律師
上列當事人間確認本票債權不存在事件，本院於110年12月3日言
詞辯論終結，判決如下：
   主   文
確認被告執有以原告為發票人所簽發如附表所示之本票，對原告
之本票債權不存在。
訴訟費用新臺幣貳仟伍佰肆拾元由被告負擔。
   事實及理由
一、按訴狀送達後，原告不得將原訴變更或追加他訴，但擴張或
    減縮應受判決事項之聲明者，不在此限，民事訴訟法第255
    條第1項第3款定有明文。此規定於簡易訴訟程序仍適用之，
    此參同法第436條第2項規定自明。原告原聲明請求確認附表
    編號1、2所示之本票債權不存在，嗣歷次擴張、減縮聲明，
    最後變更聲明請求確認附表編號1、2、3、4、5、6所示之本
    票(下稱系爭本票)債權不存在，核原告所為係擴張應受判決
    事項之聲明，揆諸前開說明，應予准許。
二、原告主張：原告游鈜淵於民國109年6月29日遭被告夥同另外
    二名友人，強逼原告簽發含系爭本票之25張票面金額新臺幣
    （下同）4萬元之本票，迫使原告欠下總額共計100萬元之債
    務，惟原告與被告間事實上並無任何債權債務關係存在，且
    被告實際上亦未給付100萬元款項與原告。又被告於製造假
    債權及取得本票後，多次藉口原告欠錢不還，帶人向原告催
    討，於109年9月7日更帶大批人馬前往原告家中恐嚇、騷擾
    原告父親游建松等家人，要求還錢，致原告及家人驚恐不已
    ，詎料，原告家人報警後，被告竟持上述脅迫原告所簽發之
    系爭本票，向本院聲請本票裁定獲准，致原告財產有受強制
    執行之虞，為此，原告提起本件確認系爭本票債權不存在之
    訴等語，並聲明：如主文第1項所示。
三、被告則以：兩造為朋友關係，原告前以結婚生子看病等需款
    為由，陸續向被告借款，被告基於信任朋友，未要求簽立憑
    據、亦未具體記錄借款金額，即將手邊現金一再貸與原告。
    但眼看原告借款金額已累積超過100萬元，仍不見原告清償
    意向，被告擔心無法收回，方於109年6月間央請原告出面協
    商，而原告積欠被告高額借款，自知理虧，所以被告要求協
    商，原告便主動前來轉圜補救。而兩造結算借款金額以100
    萬元為計，原告因此開立包含系爭本票之面額4萬元之本票
    共25張作為擔保，而兩造協商完滿後原告平和離去並非報案
    求援，兩造確有金錢借貸為系爭本票之原因關係，又原告自
    願開立系爭本票，無意思表示不自由可言，並聲明：原告之
    訴駁回。 
四、本院之判斷： 　
  ㈠按確認法律關係之訴，非原告有即受確認判決之法律上利益
    者，不得提起之，民事訴訟法第247條第1項前段定有明文。
    又所謂即受確認判決之法律上利益，係指因法律關係之存否
    不明確，致原告在私法上之地位有受侵害之危險，而此項危
    險得以對於被告之確認判決除去之者而言（最高法院42年台
    上字第1031號判例意旨參照）。查本件原告主張被告執有系
    爭本票向本院聲請本票裁定，並經本院以系爭本票裁定准予
    強制執行，惟原告否認系爭本票債權之存在，則兩造間就系
    爭本票債權是否存在乙節即屬不明確，對原告而言，其法律
    地位即有受侵害之危險，而此危險得以對於被告之確認判決
    除去之，揆諸前揭法律規定及判例意旨，原告提起本件確認
    之訴具有確認利益，應予准許。
  ㈡原告主張被告執系爭本票向本院聲請對原告為本票裁定，經
    本院以系爭本票裁定准許在案等情，此有系爭本票裁定可證
    ，且為被告所不爭執，是原告上開主張，自堪信為真實。另
    原告又主張系爭本票係受被告脅迫所簽發，兩造間並無債權
    債務關係，被告不得享有票據之權利等情，然為被告所否認
    ，並以前詞為置辯，是本件爭點厥為原告主張遭被告強暴脅
    迫而簽立系爭本票，有無理由?被告對系爭本票之票據債權
    是否存在？兩造各執一詞，經查：
  ㈢原告人主張遭被告強暴脅迫而簽立系爭本票，無理由：
  ⒈按票據行為，為不要因行為，票據上之權利義務，悉依票上
    所載文義定之，與其基礎之原因關係各自獨立，執票人不負
    證明關於給付原因之責任，如票據債務人主張執票人取得票
    據出於惡意或詐欺、脅迫時，則應由該債務人負舉證之責。
  ⒉原告雖主張因受被告強暴脅迫始簽發系爭本票等語，為被告
    所否認。揆之前揭說明，原告自應就其受強暴脅迫之事實，
    負舉證之責任。原告雖主張其於上開時間遭被告強逼原告簽
    發包含系爭本票之25張票面金額4萬元之本票，迫使原告欠
    下總額共計100萬元之債務，兩造間並無任何債權債務關係
    存在等語。衡情，設若原告真遭被告強逼原告簽發系爭本票
    ，原告又為何未於回復自由後前往報警處理？甚至發生被告
    於109年9月7日前往原告家中要求還錢等情，原告居然在此
    情狀下，仍未將其於109年6月29日遭被告強逼原告簽發包含
    系爭本票之25張票面金額4萬元之本票之被害行為對被告提
    出刑事告訴，此有彰化縣北斗分局受理刑事案件報案三聯單
    (報案人為原告父親游建松)及臺灣彰化地方檢察署109年度
    偵字第11349號不起訴處分書(告訴人為原告父親游建松及原
    告配偶林怡潔)可證，原告上開舉止實不合情理，此外，原
    告復未能再提出證據證明其因受被告強暴脅迫而簽發系爭本
    票，實難以採信原告所主張其因受強暴脅迫而簽發系爭本票
    一情為真正。
　㈣被告對系爭本票之票據債權不存在：
　⒈再「支票為無因證券，支票債權人就其取得支票之原因，固
    不負證明之責任，惟執票人子既主張支票係發票人丑向伊借
    款而簽發交付，以為清償方法，丑復抗辯其未收受借款，消
    費借貸並未成立，則就借款之已交付事實，即應由子負舉證
    責任」（最高法院73年度第1次民事庭會議決議㈡意旨參照）
    又「消費借貸為要物契約，因金錢或其他代替物之交付而生
    效力，為民法第475 條所明定，則關於借貸之成立，如有爭
    執，自應由主張已為金錢或其他代替物交付之貸與人負舉證
    之責」；「上訴人係基於消費者借貸關係而請求，支票非可
    當然代替借據，自應就被上訴人有借款之事實負舉證責任。
    」；「當事人主張有金錢借貸關係存在，須就其發生所須具
    備之特別要件即金錢之交付及借貸意思表示相互一致負舉證
    之責任，若僅證明有金錢之交付，未證明借貸意思表示互相
    一致者，尚不能認有金錢借貸關係存在」，此亦有最高法院
    70年度台上字第3137號、83年度台上字第210號、81年台上
    字第2372號判決可資參照。
  ⒉被告主張兩造為朋友關係，原告前以結婚生子看病等需款為
    由，陸續向被告借款超過100萬元，經兩造結算借款金額以1
    00萬元為計，原告因此開立包含系爭本票之面額4萬元本票
    共25張作為擔保等語，然此情為原告所否認。而被告對於系
    爭本票之原因關係為借貸之關係，雖傳喚證人甲○○、乙○○到
    庭作證，而證人甲○○於本院110年3月23日言詞辯論期日到庭
    具結證稱：伊不知道兩造間有何借款關係等語，是無法以證
    人甲○○所證為有利原告之認定。又證人乙○○於本院110年3月
    23日言詞辯論期日到庭具結證述固附和被告上開所陳並證稱
    ：第一次大概在2017年底在丁○○的家裡，原告跟丁○○、丙○○
    借錢，好像是結婚要借錢，看到丁○○拿了5 、60萬出來，但
    伊不知道原告跟丁○○、丙○○各借多少，伊當時在場沒有看到
    原告有簽本票或借據給丁○○及丙○○，伊當下沒有聽到雙方約
    定多少利息、什麼時候還。2018年中在丁○○家裡，原告跟丁○○說要生小孩，所以需要錢，好像借了30萬，丁○○拿30萬現
    金，伊沒有看到原告有簽本票或借據給丁○○及丙○○，伊當下
    沒有聽到雙方約定多少利息、什麼時候還。2018年底，大概
    11、12月，都是在同一個地方，丁○○的家裡。原告跟丁○○、
    丙○○說原告爸爸在醫院要用錢，借10萬多，丁○○拿現金給原
    告，當時沒有簽本票、借據，也沒有說什麼時候還等語。然
    如原告真有向被告為上開借款事實，對照被告於109年6月29
    日要求原告協商清償欠款，原告開立面額4萬元之本票共25
    張作為擔保以及於109年9月7日前往原告家中要求還錢等積
    極要求原告出具還款擔保以及清償借款之情狀，被告豈有可
    能在出借款項與原告時，未要求原告提供擔保或借據，反而
    在原告已借款逾100萬元始要求原告開立本票為還款擔保，
    是被告此部分舉止與常情實在不符；再證人乙○○上開雖有證
    述原告向被告借款一情，但其所證述原告向被告借款之時間
    距離證人乙○○於本院為上開證述之時間已逾3年，而被告對
    於原告向渠等借款之過程，僅陳明兩造為朋友關係，原告前
    以結婚生子看病等需款為由，陸續向被告借款，被告基於信
    任朋友，始未要求簽立憑據、亦未具體記錄借款金額，即將
    手邊現金一再貸與原告等，但證人乙○○卻較身為親自感受兩
    造間借款過程之被告之記憶更加深刻，明確證述原告借款次
    數、借款時間及借款金額等內容，參以被告與證人乙○○為朋
    友，於證人乙○○作證前，被告與證人乙○○針對此事是否加以
    討論，增加、減少或修飾被告言語，否則證人乙○○為何會比
    被告之記憶更加深刻，難非無疑。是以，在無其他證據佐證
    證人乙○○所述為真前，難認證人乙○○所述可採。
　⒊從而，被告復未能再提出證據證明兩造間確實達成借貸之意
    思合致，及系爭本票係原告基於清償積欠被告借款所簽發，
    被告抗辯系爭本票之原因關係存在，不足採信。
五、綜上所述，被告雖主張系爭本票之原因關係為借貸，然未舉
    證證明兩造間有借貸關係存在，則原告請求判決確認被告對
    原告系爭本票債權不存在，為有理由，應予准許。
六、本判決係就民事訴訟法第427條第2項第6款訴訟適用簡易程
    序所為被告敗訴之判決，依同法第389條第1項第3款之規定
    ，固應依職權宣告假執行，惟係屬確認判決，性質上並不適
    於假執行，故爰不併為准予假執行宣告，附此敘明。
七、本件事證已臻明確，兩造其餘攻擊防禦方法及未經援用之證
    據，經審酌後核與判決結果不生影響，爰不一一論述，附此
    敘明。
八、本件訴訟費用負擔之依據：民事訴訟法第78條。本件第一審
    訴訟費用應為2,540元，應由敗訴之被告負擔。另原告減縮
    部分，依同法第83條第1項前段規定，應由原告負擔，附此
    敘明。
中　　華　　民　　國　　110 　年　　12　　月　　30　　日
                  臺灣彰化地方法院北斗簡易庭
                         法  官  楊鑫忠
以上正本係照原本作成。
如對本判決不服提起上訴，應於送達後20日內，向本院提出上訴
狀並表明上訴理由(須按對造人數附繕本) 。
中　　華　　民　　國　　110 　年　　12　　月　　30　　日
                          書記官  張清秀

附表：

編號 發    票    日 面       額 到    期    日 本 票 號 碼 持 票 人 1 109年6月30日 40,000元 109年8月10日 CHNo369526 被告丁○○ 2 109年6月30日 40,000元 109年9月10日 CHNo369527 被告丙○○ 3 109年6月30日 40,000元 109年10月10日 CHNo369528 被告丁○○ 4 109年6月30日 40,000元 109年11月10日 CHNo369529 被告丁○○ 5 109年6月30日 40,000元 109年12月10日 CHNo369530 被告丙○○ 6 109年6月30日 40,000元 110年1月10日 CHNo369531 被告丙○○